臺灣臺中地方法院臺中簡易庭民事判決
110年度中簡字第994號
原      告  賴文傑  

被      告  顏銓慶  

上列當事人間返還價金事件，於民國110年9月9日言詞辯論終結
，本院判決如下：
    主      文
被告應給付原告新臺幣壹拾肆萬陸仟柒佰玖拾柒元及自民國一一
０年一月一日起至清償日止，按年息百分之五計算之利息。
原告其餘之訴駁回。
訴訟費用由被告負擔百分之七十六，餘由原告負擔。
本判決原告勝訴部分得假執行，被告如以新臺幣壹拾肆萬陸仟柒
佰玖拾柒元為原告預供擔保或提存，得免為假執行。
原告其餘假執行之聲請駁回。
　　事實及理由
一、原告起訴聲明請求被告給付新臺幣（下同）29萬5000元，後
    減縮聲明如後開原告聲明所示（見卷第185頁），依民事訴
    訟法第255條第1項第3款規定，應予准許。
二、被告經合法通知，無正當理由，未於最後言詞辯論期日到場
    ，核無民事訴訟法第386 條所列各款情形，爰依原告之聲請
    ，由其一造辯論而為判決。
三、原告主張：被告於民國109年1月9日、8月6日及10月21日出
    具估價單，承攬門牌臺中市○區○○路0段000巷0號房屋修繕工
    程（下稱系爭工程），工程項目包含B1至4樓鋼梯、1至4樓
    天花板與隔間、3樓輕隔間玻璃拉門、1樓採光罩、2樓後與
    全樓梯扶手、樓梯木踏板、浴室天花板等，被告於109年8月
    28日進場施工，於承攬期間除有一個禮拜無施工外，剩餘施
    工期間平均每個禮拜施工1至2天，僅有1個禮拜施工3天，被
    告曾口頭告知天花板工程預計可以在109年10月底完工，惟
    被告最後一次施工日期為109年11月2日，原告自109年11月4
    日開始聯繫不到被告，嗣後多次打工廠電話、被告手機及以
    LINE留訊息，被告均藉故（如火燒車、牙痛、他地施工等）
    延宕工程進度，逾期未履行契約，原告遂於109年11月13日
    以何厝郵局509號存證信函對被告為終止契約之意思表示，
    並於110年7月27日當庭終止系爭工程契約。就第1份估價單
    ，被告僅施作項次1、2工程金額為10萬5963元，但被告未上
    防火漆，經漢賢工業社估價，1至4樓之3座鋼梯無上漆之價
    值為8萬元至9萬5000元左右，折衷價值為8萬7500元，原告
    已付第1份估價單定金10萬元，被告應退還1萬2500元。就第
    2份估價單，被告僅施作項次3、4之部分天花板及牆面骨架
    價值依序為3萬8084元、1萬4219元，另留有矽酸鈣板40片價
    值8400元，扣除原告後續花費角材費用9960元，再扣除原告
    請訴外人林敏德花費3至5天拆除與調整被告施作之骨架，折
    衷4天，每天以8400元計算，原告共支出3萬4000元，原告已
    付第2份估價單定金15萬元，被告應退還13萬2957元【15000
    0元－(38084元＋14219元＋8400元－9960元－34000元）＝132957
    元】。第3份估價單完全未施工，原告已付第3份估價單定金
    4萬5000元，被告應全數退還。以上合計被告應退還19萬365
    7元（12500元+132957元+45000元+裁判費3200元＝193657元
    ），爰依不當得利之法律關係，請求被告返還溢收之承攬報
    酬等語。並聲明：⑴被告應給付原告19萬3657元及自起訴狀
    繕本送達翌日起至清償日止，按年息百分之5計算之利息。⑵
    願供擔保請准宣告假執行。
四、被告未於最後言詞辯論期日到場，據其於前期日所為聲明及
    陳述略以：伊有依原告指示就踏階差1公分多請人全部拆除
    ，且鋼梯已經安裝快1年，又木作裝潢部分，伊施工間距比
    一般業界施作還小，部分鋼釘未完全打進去，僅有小部份瑕
    疵，原告即認為有重大瑕疵，未經鑑定就將施作之工程全部
    拆掉，不同意原告所稱扣除被告施作價值尚應返還原告17萬
    ，就被告施作價值會再提出等語置辯。答辯聲明：駁回原告
    之訴。
五、得心證之理由：
　㈠原告主張被告承攬系爭工程，約定工作及金額如109年1月9日
    、8月6日、10月21日之估價單，原告就前開3份估價單依序
    給付被告工程款10萬元、15萬元、4萬5000元合計29萬5000
    元，被告迄未完工，原告於110年7月27日當庭對於被告終止
    系爭工程契約等情，業據其提出名片、匯款單、估價單、收
    據、對話紀錄、現場相片、鑑價單為證（見卷第25-55、97-
    143、197-255頁），且為被告不爭執，堪認為真正。
　㈡按定作人得於工作未完成前隨時終止契約，但應賠償承攬人
    因契約終止而生之損害，此觀民法第511條規定即明。承攬
    契約在終止以前，承攬人業已完成之工作，苟已具備一定之
    經濟上效用，可達訂約意旨所欲達成之目的者，定作人就其
    受領之工作有給付相當報酬之義務。又定作人於契約終止前
    如已超付承攬人完成工作所得受領之報酬，於契約終止後，
    承攬人就該超額報酬受有利益之原因即失其存在，定作人非
    不得依不當得利規定請求返還。次按當事人主張有利於己之
    事實者，就其事實有舉證之責任，但法律別有規定，或依其
    情形顯失公平者，不在此限，民事訴訟法第277 條定有明文
    。就因自己行為而為給付後，再主張不當得利返還請求權存
    在之當事人，對於該請求權成立要件之他方係無法律上之原
    因而受利益之事實，應負舉證責任。原告主張其於契約終止
    前已超付被告完成工作所得受領之報酬，依不當得利法律關
    係請求被告返還該超額報酬，應由原告就被告完成工作所得
    受領之報酬少於其已付報酬之事實負舉證責任。參酌原告原
    先主張被告至少應返還原告17萬元，為被告否認，被告就此
    稱將於110年7月27日期日後7日內整理提出其施作價格，但
    被告嗣未提出。而原告於110年8月9日提出書狀主張就第1份
    估價單，被告僅施作項次1、2工程施作價值為8萬7500元，
    就第2份報價單，被告僅施作項次3、4之部分天花板及牆面
    骨架價值依序為3萬8084元、1萬4219元，另留有矽酸鈣板40
    片價值8400元，就第3份估價單完全未施工等語，此書狀由
    原告自行寄達被告，被告嗣未到庭亦未提出書狀為何爭執，
    則原告前開陳述被告施作價值應屬可採，依此計算被告施作
    價值合計14萬8203元（87500元＋38084元＋14219元＋8400元＝1
    48203元）。至原告就第2份估價單另委他人施作支出角材99
    60元及施工費3萬4000元，與被告施作價值無關，不應列入
    計算。另原告於本案支出裁判費3200元，應依勝敗由兩造負
    擔，亦不應列入計算。原告已支付被告承攬報酬29萬5000元
    ，扣除被告施作所得受領報酬14萬8203元，原告得請求被告
    返還溢付之承攬報酬為14萬6797元（295000元－148203元＝14
    6797元）。
　㈢末按「給付無確定期限者，債務人於債權人得請求給付時，
    經其催告而未為給付，自受催告時起，負遲延責任。其經債
    權人起訴而送達訴狀，或依督促程序送達支付命令，或為其
    他相類之行為者，與催告有同一之效力。」，「遲延之債務
    ，以支付金錢為標的者，債權人得請求依法定利率計算之遲
    延利息。但約定利率較高者，仍從其約定利率。」，民法第
    229條第2項、第233條第1項定有明文。原告所提民事起訴狀
    繕本於109年12月31日送達被告（送達證書見卷第71頁），
    被告自受起訴狀送達時起負遲延責任，並應自翌日起加付法
    定遲延利息。
六、從而，原告依不當得利之法律關係，請求被告給付14萬6797
    元及自起訴狀繕本送達翌日即110年1月1日起至清償日止，
    按年息百分之5計算之利息，為有理由，應予准許，逾此部
    分之請求，為無理由，應予駁回。
七、本件係就民事訴訟法第427條第1項訴訟適用簡易程序為被告
    敗訴之判決，爰依民事訴訟法第389條第1項第3 款規定，依
    職權宣告假執行，並依職權諭知被告預供擔保或提存，得免
    為假執行。原告就此勝訴部分陳明願供擔保請准宣告假執行
    ，僅係促使本院職權發動，毋庸為准駁之諭知。至原告敗訴
    部分，其假執行之聲請失所依附，應併予駁回。
八、本件事證已臻明確，兩造其餘攻擊防禦之方法，核與判決之
    結果不生影響，無庸逐一論究，併此敘明。　　
九、據上論結，本件原告之訴為一部有理由，一部無理由，依民
    事訴訟法第436條第2項、第385條第1項前段、第389條第1項
    第3款、第392條第2項，判決如主文。
中　　華　　民　　國　　110 　年　　10　　月　　28　　日
                  臺灣臺中地方法院臺中簡易庭
                                  法  官  熊祥雲
以上正本係照原本作成。
如不服本判決，應於送達後20日內，向本院提出上訴狀並表明上
訴理由，如於本判決宣示後送達前提起上訴者，應於判決送達後
20日內補提上訴理由書（須附繕本），如委任律師提起上訴者，
應一併繳納上訴審裁判費。
中　　華　　民　　國　　110 　年　　10　　月　　28　　日
                                  書記官  王麗麗